# 控股子公司直接+间接持股，合并报表抵消分录求助？

提问人：jueying319 时间：2016-05-31 10:37:37
简单介绍一下情况： A公司为母公司，B、C公司分别为A公司的控股子公司，A对B的持股比例为75%，A对C的持股比例为80%，同时B又持有C的20%股权； C的权益项目中只有股本和未分配利润，主要是对合并C的抵消分录存在疑惑； 已有调整分录： 将对C的长投由成本法调整成权益法 借：长投 贷：年初未分配利润（C期初未分配利润*（80%+75% 20% ）） 投资收益（ C 当期归母（80%+75% 20% ）） 抵消长投与权益 借：股本 年初未分配利润 投资收益 少数股东损益贷：长投 少数股东权益 年初未分配利润（ C 期末股本25%*20%） 求助主要问题： 为何抵消会出现差额（分录中标示红色地方），差额为何会调整年初未分配利润？

回答人：chenyiwei
请参考《瑞华研究 2010 ～ 2014 汇编》之“问题3-2-80（交叉持股下合并报表问题）”、“问题3-2-81（合并范围内子公司之间交叉投资及持股的合并抵销处理）”。
要掌握一点：子公司之间交叉投资（如此处B持有C的 20 ％股权）中的投资成本部分，不会导致合并报表层面少数股东权益的增加。
所以，如果B和C都是A新设的，且自设立以来A对这两家公司的股权比例没有发生过变化（即最简单情况），则A的合并报表层面的少数股东权益应为B对C的股权投资按权益法调整后B的期末净资产乘以 25 ％。虽然C的本期净利润和留存收益中最终有 5 ％（＝ 20 ％*(1-75%)）归属于持有B公司 25 ％股权的少数股东，但B对C的投资成本不会导致合并报表层面的少数股东权益增加。